臺灣桃園地方法院刑事判決　　　　　　　96年度簡上字第59號
上　訴　人
即　被　告　甲○○
上列上訴人因違反保護令案件，不服本院簡易庭於民國95年12月
18日所為之95年度桃簡字第3159號刑事簡易判決（原檢察官聲請
簡易判決處刑案號：95年度偵字第23906 號），提起上訴，本院
管轄之第二審合議庭判決如下：
    主  文
上訴駁回。
    事  實
一、甲○○前有竊盜前科，又因公共危險案件，經臺灣苗栗地方
    法院以90年度苗交簡字第333 號判決判處罰金10,000元，緩
    刑2 年確定，緩刑期滿，未經撤銷緩刑，刑之宣告失其效力
    ；另因違反保護令案件，經臺灣苗栗地方法院以93年度易字
    第635 號判決判處有期徒刑6 月確定，於民國94年3 月22日
    易科罰金執行完畢（均不構成累犯）。詎猶不知悔改，於94
    年1 月12日經臺灣苗栗地方法院以93年度家護字第255 號民
    事通常保護令裁定，令其應完成心理輔導（內容為認知教育
    ）18週（每週至少1 小時30分）之處遇計畫，甲○○於收受
    上開民事裁定後，違反上開民事通常保護令之裁定，未依桃
    園縣政府衛生局94年3 月3 日桃衛醫字第0940001115號函之
    指定，應於94年3 月15日下午2 時30分前往行政院衛生署桃
    園療養院社會服務室報到，致未依上開保護令裁定內容完成
    心理輔導。
二、案經桃園縣政府衛生局函請臺灣桃園地方法院檢察署檢察官
    偵查後聲請簡易判決處刑。
    理  由
壹、程序方面：
一、按被告以外之人於審判外之言詞或書面陳述，除法律有規定
    者外，不得作為證據，刑事訴訟法第159 條第1 項固有明文
    。然依同法第159 條之5 規定：「被告以外之人於審判外之
    陳述，雖不符前4 條之規定，而經當事人於審判程序同意作
    為證據，法院審酌該言詞陳述或書面陳述作成時之情況，認
    為適當者，亦得為證據。當事人、代理人或辯護人於法院調
    查證據時，知有第159 條第1 項不得為證據之情形，而未於
    言詞辯論終結前聲明異議者，視為有前項之同意」，其立法
    旨趣無非係慮及傳聞證據未經當事人之反對詰問予以核實，
    原則上先予排除，惟若當事人已放棄詰問或未聲明異議，基
    於證據資料愈豐富，愈有助於真實發見之理念，且強化言詞
    辯論主義，法院仍可承認該傳聞證據之證據能力。本件證人
    蔡鉛清、林淑鳳在案發後，分別於95年8 月25日、95年8 月
    27日前往桃園縣政府警察局八德分局製作筆錄，於詢問過程
    中，製作筆錄之員警未有何強暴、脅迫或以其他不正方法等
    情事，是以證人蔡鉛清、林淑鳳之警詢筆錄依法雖屬傳聞證
    據，原不具證據能力，然渠等陳述既未經檢察官及被告甲○
    ○就其證據能力表示異議，於審判程序中亦經本院提示並告
    以要旨，且各由檢察官及被告表示意見，復審酌該等言詞陳
    述作成時之外部情況並無不當，自具有特別可信性，本院自
    得逕以卷附證人蔡鉛清、林淑鳳警詢筆錄採為認定事實之依
    據。
二、按被告以外之人於審判外之言詞或書面陳述，除法律有規定
    者外，不得作為證據，刑事訴訟法第159條第1項固有明文，
    惟被告以外之人於偵查中向檢察官所為之陳述，除顯有不可
    信之情況者外，得為證據；另被告以外之人於檢察事務官、
    司法警察官或司法警察調查中所為之陳述，與審判中之陳述
    不符時，其先前之陳述具有較可信之特別情況，且為證明犯
    罪事實存否所必要者，得為證據。同法第159 條之1 、第15
    9 條之2 亦有明文可參。而依159 條之1 傳聞法則例外之立
    法理由，乃檢察官代表國家偵查犯罪，原則上能遵守法定程
    序，且被告以外之人如具有具結能力，仍應依法具結，以擔
    保其據實陳述。故該條第2 項規定「除顯有不可信之情況外
    」，應係指被告以外之人於偵查中向檢察官所為之陳述，不
    論是言詞或書面，有未遵守法律規定之情形，即檢察官於偵
    查中所為之證據調查，須係出於違法取供者、或具有具結能
    力之被告以外之人，未依法命其具結之情況，始無證據能力
    。證人蔡鉛清於95年10月16日在臺灣桃園地方法院檢察署，
    經檢察官告知具結義務及偽證罪之處罰，並依法具結而為陳
    述，此有卷附上開偵訊筆錄及證人結文1 紙在卷可參，參以
    上揭法條規定，本院亦得以證人蔡鉛清於偵查中之證述採為
    本件證據。
三、本案公訴檢察官及被告於本院審判程序均明確表示，其對於
    桃園縣政府警察局八德分局送達證書、鴻莊大樓管理掛號郵
    件代收記錄、臺灣苗栗地方法院民事通常保護令、桃園縣政
    府衛生局94年3 月3 日桃衛醫字第0940001115號函各1 份等
    證據能力部分，均同意援用，是就上開證據之證據能力部分
    ，依刑事訴訟法第159 條之5 之規定，上揭書證部分，應均
    具有證據能力。
貳、實體方面：
一、訊據被告對於上開犯罪事實，於偵查及本院審理中均坦承不
    諱，核與證人蔡鉛清、林淑鳳於警詢及證人蔡鉛清於檢察官
    訊問時證述之內容相合，復有桃園縣政府警察局八德分局送
    達證書、鴻莊大樓管理掛號郵件代收記錄、臺灣苗栗地方法
    院民事通常保護令、桃園縣政府衛生局94年3 月3 日桃衛醫
    字第0940001115號函各1 份在卷可資佐證（見偵卷第16頁至
    第17頁、第22頁至第26頁、本院95年度桃簡字第3159號卷第
    5 頁），足見被告之自白均核與事實相符，應可採為論罪科
    刑之依據。從而，本件事證已臻明確，被告之犯行洵堪認定
    ，應予依法論科。
二、按被告行為後，家庭暴力防治法業於96年3 月28日修正公布
    施行，依修正前第50條規定：「違反法院依第13條、第15條
    所為之下列裁定者，為本法所稱之違反保護令罪，處3 年以
    下有期徒刑、拘役或科或併科新台幣10萬元以下罰金︰一禁
    止實施家庭暴力行為。二禁止直接或間接騷擾、接觸、通話
    或其他連絡行為。三命遷出住居所。四遠離住居所、工作場
    所、學校或其他特定場所。五命完成加害人處遇計畫：戒癮
    治療、精神治療、心理輔導或其他治療、輔導」，修正後第
    61條則規定為「違反法院依第14條第1 項、第16條第3 項所
    為之下列裁定者，為本法所稱違反保護令罪，處3 年以下有
    期徒刑、拘役或科或併科新臺幣10萬元以下罰金：一禁止實
    施家庭暴力。二禁止騷擾、接觸、跟蹤、通話、通信或其他
    非必要之聯絡行為。三遷出住居所。四遠離住居所、工作場
    所、學校或其他特定場所。五完成加害人處遇計畫」，經綜
    合比較前述新、舊法結果，修正後規定並未較有利於行為人
    ，則應依修正後刑法第2 條第1 項前段規定，適用行為時（
    即修正前）之家庭暴力防治法第50條之規定。
三、核被告所為，係犯修正前家庭暴力防治法第50條第5 款之違
    反保護令罪。原審以被告事證明確，援引修正前家庭暴力防
    治法第50條第5 款，修正後刑法第2 條第1 項前段、第11條
    前段（原審誤載為修正前）、修正前刑法第41條第1 項前段
    ，修正前罰金罰鍰提高標準條例第2 條，判處被告拘役55日
    ；又被告行為時之刑法第41條第1 項前段規定：「犯最重本
    刑為5 年以下有期徒刑以下之刑之罪，而受6 個月以下有期
    徒刑或拘役之宣告，因身體、教育、職業、家庭之關係或其
    他正當事由，執行顯有困難者，得以1 元以上3 元以下折算
    1 日，易科罰金。」被告行為時之易科罰金折算標準，依修
    正前罰金罰鍰提高標準條例第2 條前段（現已刪除）規定，
    係就其原定數額提高為100 倍折算1 日，則本件被告行為時
    之易科罰金折算標準，應以銀元300 元折算1 日，經折算為
    新臺幣後，應以新臺幣900 元折算為1 日，惟修正後之刑法
    第41條第1 項前段規定：「犯最重本刑為5 年以下有期徒刑
    以下之刑之罪，而受6 個月以下有期徒刑或拘役之宣告者，
    得以新臺幣1, 000元、2,000 元或3,000 元折算1 日，易科
    罰金。」依修正後之刑法第2 條第1 項規定比較修正前後易
    科罰金折算標準，以舊法較有利被告，參照最高法院95年第
    8 次刑事庭會議決議，自應適用行為時法（即舊法）定其折
    算標準，依此，原審另諭知以銀元300 元即新台幣900 元折
    算1 日，如易科罰金，以銀元300 元即新台幣900 元折算1
    日，經核認事用法均無違誤，量刑亦屬妥適，應予維持。按
    法官於有罪判決如何量處罪刑，甚或是否宣告緩刑，均為實
    體法賦予審理法官裁量之刑罰權事項，法官行使此項裁量權
    ，自得依據個案情節，參酌刑法第57條所定各款犯罪情狀之
    規定，於法定刑度內量處被告罪刑；除有逾越該罪法定刑或
    法定要件，或未能符合法規範體系及目的，或未遵守一般經
    驗及論理法則，或顯然逾越裁量，或濫用裁量等違法情事之
    外，自不得任意指摘其量刑違法，最高法院對此並著有80年
    台非字第473 號、75年台上字第7033號、72年台上字第6696
    號、72年台上字第3647號等判例可資參照。準此，法官量刑
    ，如非有上揭明顯違法之情事，自不得擅加指摘其違法或不
    當。被告空言指稱原審量刑過重云云，並無可採，上訴無理
    由，應予駁回。至原審雖未及就家庭暴力防治法為新舊法之
    比較，惟本案適用行為時之法律，並無不利於被告之情形，
    從而，原審適用行為時之法律，即無不合，自不得因未及為
    新舊法比較指為瑕疵，認其適用法律有誤，附此敘明。
據上論斷，應依刑事訴訟法第455 條之1 第3 項、第368 條，判
決如主文。
本案經檢察官蔡正雄到庭執行職務。
中　　華　　民　　國　　96　　年　　4 　　月　　30　　日
                  刑事第四庭  審判長法　官　黃斯偉
                                    法  官  陳心婷
                                    法  官  張淑華
以上正本證明與原本無異。
本判決不得上訴。
                                    書記官　郭中明
中　　華　　民　　國　　96　　年　　4 　　月　　30　　日
附錄本案論罪科刑法條
家庭暴力防治法第50條
（違反保護令罪之處罰）
違反法院依第 13 條、第 15 條所為之下列裁定者，為本法所稱
之違反保護令罪，處3 年以下有期徒刑、拘役或科或併科新台幣
10萬元以下罰金︰一禁止實施家庭暴力行為。
二  禁止直接或間接騷擾、接觸、通話或其他連絡行為。
三  命遷出住居所。
四  遠離住居所、工作場所、學校或其他特定場所。
五  命完成加害人處遇計畫：戒癮治療、精神治療、心理輔導或
其他治療、輔導。
